【裁判字號】    95,上訴,3165
【裁判日期】    950926
【裁判案由】    搶奪等
【裁判全文】
臺灣高等法院刑事判決                95年度上訴字第3165號
上  訴  人  臺灣板橋地方法院檢察署檢察官
上  訴  人
即  被  告  乙○○
                    （現於臺灣臺北看守所羈押中）
上列上訴人因被告搶奪等案件，不服臺灣板橋地方法院95年度訴
字第1771號，中華民國95年6月30日第一審判決（起訴案號：臺
灣板橋地方法院檢察署95年度偵字第11833號），提起上訴，本
院判決如下：
    主  文
上訴駁回。
    事  實
一、乙○○前因竊盜案件，經板橋地方法院以94年度簡字第1449
    號判決判處有期徒刑3月確定，於95年2月5日執行完畢。詎
    乙○○仍不知悔改，猶夥同吳秋榮（業據原審判決確定），
    為下列犯行：
  (一)於95年3月30日上午11時56分許，在臺北縣中和市○○路○段
    2巷33號前，見邱文忠保管使用之車號P22-303號重型機車（
    車主登記為翰霖企業管理顧問有限公司）鑰匙未拔下，認為
    有機可趁，即基於意圖為自己不法所有之犯意聯絡，由吳秋
    榮下手行竊，乙○○則在場把風。於得手後，即由吳秋榮載
    乙○○駛離現場。
  (二)復另行出於為自己不法所有之概括犯意聯絡，自95年3月31
    日下午2時許起，至同年4月12日中午12時止，連續在如附表
    所示之地點，由乙○○騎乘上開P22-303號重型機車搭載吳
    秋榮，趁附表各編號所示被害人不及防備之際，由吳秋榮下
    手搶奪各被害人之財物得手（各次搶奪之時間、地點、被害
    人及搶得之財物，均詳如附表所示）。嗣於95年5月3日下午
    1時30分許，乙○○騎乘上開贓車行經臺北縣中和市○○路
    360號前，為警查獲，始悉上情。
二、案經臺北縣政府警察局中和分局移送臺灣板橋地方法院檢察
    署檢察官偵查起訴。
    理  由
一、上揭犯罪事實，業據被告於歷次警詢、偵查、原審及本院審
    理時均坦承不諱（見偵查卷第12至15頁、第93至95頁，原審
    卷第36至43頁、本院95年9月12日審判筆錄），核與共犯吳
    秋榮之供述（見偵查卷第21至22頁、第106至108頁、原審卷
    第41至43頁），被害人邱文忠、陳小惠、周淑禎、劉美玉、
    吳佳雯等人分別於警詢、偵查中之指述（見偵查卷第26頁、
    第28至31頁、第34至37頁、第87至89頁）相符，復有贓物認
    領保管單5紙、車輛車牌失竊作業查獲車輛認可資料及臺北
    縣政府警察局車輛遺失電腦輸入單、台灣板橋地方法院檢察
    署電話紀錄單等件（見偵查卷第51至55頁、第63至65頁、第
    112頁）在卷可稽，堪認被告之自白均與事實相符，足以採
    信。本件事證明確，被告犯行洵堪認定，應依法論科。
二、按被告行為時，刑法第320第1項竊盜罪所定之法定本刑為5
    年以下有期徒刑、拘役或500元以下罰金，其法定刑關於罰
    金部分最高度為500元，最低度依同法第33條第5款規定，為
    1元以上，另依罰金罰鍰提高標準條例第1條前段規定，依法
    律應處罰金、罰鍰者，就其原定數額得提高為2至10倍。及
    依現行法規所定貨幣單位折算新臺幣條例第2條規定，現行
    法規所定金額之貨幣為圓、銀元或元者，以新臺幣元之3倍
    計算，換言之，刑法第320條第1項之法定本刑，就罰金部分
    ，經折算為新臺幣後，最高度為新臺幣15,000元以下，最低
    度30元以上；而被告行為後，依95年6月14日公布之刑法施
    行法第1條之1規定，中華民國94年1月7日刑法修正施行後，
    刑法分則編所定罰金之貨幣單位為新臺幣。94年1月7日刑法
    修正時，刑法分則編未修正之條文定有罰金者，自94年1 月
    7日刑法修正施行後，就其數額提高為30倍。但自72年6月26
    日至94年1月7日新增或修正之條文，就其所定數額提高為3
    倍，查刑法第335條第1項自72年6月26日至94年1月7日間並
    無修正，是依據前揭刑法施行法第1條之1之規定，刑法
    320條第1項之法定本刑，自95年7月1日起，就罰金部分即改
    為新臺幣15,000元以下，1,000元以上。是依刑法第2條第1
    項規定，比較新、舊法結果，行為時法，並無不利，仍應適
    用較有利於被告之行為時法律即行為時刑法第320條第1項。
    查：被告事實欄(一)所為係犯行為時刑法第320條第1項之竊盜
    罪；事實欄(二)所為係刑法第325條第1項之搶奪罪。又被告乙
    ○○就上開犯行，與吳秋榮因有犯意聯絡及行為分擔，為共
    同正犯。另被告行為後，刑法第55條、第56條關於牽連犯、
    連續犯之規定雖業已刪除，然比較新舊法之結果，應以修正
    前之規定有利於被告。是本件仍應適用修正前刑法第56條連
    續犯之規定，故對於本件被告所犯如附表所示之4次搶奪犯
    行，時間緊接，所犯係構成要件相同之罪，顯基於概括犯意
    為之，應依行為時刑法第56條連續犯之規定，論以一罪，並
    依法加重其刑。而被告二人前係因缺乏代步工具，始行竊前
    述P22-303號重型機車，且其於得手後之隔日，係另因缺錢
    花用，才想到要行搶，偷機車並非為搶奪犯案等情，業據乙
    ○○、吳秋榮二人於原審審理時陳稱明確（見原審卷第40
    、41頁），故所犯上開二罪並無方法結果之牽連關係，二者
    犯意各別，行為互殊，應分論併罰。至於被告有如事實欄所
    載之前案紀錄暨刑之執行情形，有本院被告全國前案紀錄表
    可資為憑，其於有期徒刑執行完畢後，5年內再故意犯本件
    有期徒刑以上之罪，不論依修正前之刑法第47條，或修正後
    之刑法第47條第1項之規定，均構成累犯，對被告而言並無
    有利或不利之情形，依修正刑法第2條第1項前段規定，逕依
    行為時之刑法第47條，論以累犯，遞加重其刑。又被告行為
    後，刑法第51條亦於民國94年1月7日修正公布，並於95年7
    月1日施行，修正前刑法第51條規定：「數罪併罰，分別宣
    告其罪之刑，依左列各款定其應執行者：」其中第5款規定
    ：「宣告多數有期徒刑者，於各刑中之最長期以上，各刑合
    併之刑期以下，定其刑期。但不得逾二十年。」修正後刑法
    第51條第5款規定：「宣告多數有期徒刑者，於各刑中之最
    長期以上，各刑合併之刑期以下，定其刑期。但不得逾三十
    年。」比較結果，修正後刑法並非較有利於行為人，依刑法
    第2條第1項前段之規定，仍應依修正前刑法，定其應執行之
    刑。
三、原審以被告犯罪事證明確，引用行為時刑法第56條、第320
    條第1項、第47條、第51條第5款，刑法第28條、第325條第
    1項規定，並審酌被告素行尚非良好，其身強體健，竟不思
    正途賺取所需，所為已對社會治安造成嚴重危害，惟始終坦
    承犯行，檢察官就搶奪部分具體求處有期徒刑3年，稍嫌過
    重，暨其等犯罪之動機、目的、搶奪之次數、竊盜及搶奪之
    財物價值等一切情狀，因而就竊盜犯行量處有期徒刑5月、
    搶奪犯行則量處有期徒刑1年2月，並定其應執行刑為1年6
    月。並敘明保安處分中之強制工作，旨在對嚴重職業性犯罪
    及欠缺正確工作觀念或無正常工作因而犯罪者，強制其從事
    勞動，學習一技之長及正確之謀生觀念，使其日後重返社會
    ，能適應社會生活，然上開措施亦含社會隔離、拘束身體自
    由之性質，其限制人民之權利，實與刑罰同，自應受比例原
    則之規範，使保安處分之宣告，與行為人所為行為之嚴重性
    、行為人所表現之危險性，及對行為人未來行為之期待性相
    當（最高法院九十一年度臺上字第四六二五號判決意旨參考
    ），是參以被告本案係竊盜一次、搶奪四次，犯罪頻率並非
    極高，難認其等有犯罪之習慣或以犯罪為常業，復綜合被告
    所顯現之危險性及對其未來之期待性等情觀之，認尚無諭知
    強制工作之必要。其認事用法及量刑，均無不合。
四、被告未具理由，提起上訴，為無理由。另檢察官上訴意旨則
    以：被告另於本件判決前之95年2月19日14時許，在雲林縣
    台西鄉泉州村泉州76號住處，竊取其胞姊甲○○所有車號為
    3610-KW號自小客車鑰匙1支，並以該鑰匙作為工具，開啟車
    門發動引擎而竊取該自小客車，得手後作為代步之用，其涉
    有竊盜罪嫌，而被告上開犯行與本件之犯罪時間緊接，手段
    相同，所犯罪名又同一，顯基於概括之犯意反覆為之，為連
    續犯，屬裁判上之一罪。依審判不可分原則，該案應為起訴
    效力所及，原審未及斟酌審判，難認原判決允當等云，然：
    按連續犯之所謂出於概括犯意，必須其多次犯罪行為自始均
    在一個預定犯罪計劃以內，出於主觀上始終同一犯意之進行
    ，若中途另有新犯意發生，縱所犯為同一罪名，究非連續其
    初發的意思，即不能成立連續犯（最高法院70年台上字第
    6296號判例參照）。查檢察官所指被告於95年2月19日14時
    許，在雲林縣住處內所為之上開竊盜行為，係被告為了出去
    玩代步使用，沒有告知甲○○亦無向她借用，而自行取走置
    於住家抽屜內之機車鑰匙，固據被告於警詢及本院審理時供
    述明確，核與被害人之指述相符（見95年度偵字第6941 號
    卷第11頁、本院95年9月12日審判筆錄），然與本件被告於
    95 年3月30日上午11時56分許，在臺北縣與吳秋榮共同竊盜
    之行為，相隔一月餘，且本件竊盜係因被害人疏未將鑰匙拔
    下誘發被告犯案之意思，顯非被告於上述併案竊盜時得以預
    見，自難認併案部分事實與本案犯罪事實係出於同一預定犯
    罪計劃以內，揆之上開說明，自非連續犯，無裁判上一罪關
    係。而此部分犯罪既未經起訴，告訴人甲○○於本院審理時
    亦表示不欲告訴，本院自無從加以審判，應退回原檢察官另
    行處理。基此，檢察官此部分之上訴亦為無理由，應與被告
    之上訴一併予以駁回。
五、本案關於竊盜、連續犯、累犯及定應執行刑適用行為時之法
    律，並無不利於行為人之情形，從而，原審判決適用之法律
    ，即無不合，自不得因未及為新舊法比較指為瑕庛，認其適
    用法律有誤，附此敘明。
據上論斷，應依刑事訴訟法第368條，判決如主文。
本案經檢察官謝英民到庭執行職務。
中    華    民    國    95    年    9    月    26    日
                  刑事第二庭審判長法  官  蔡國在
                                  法  官  王詠寰
                                  法  官  江振義
以上正本證明與原本無異。
搶奪部分如不服本判決，應於收受送達後10日內向本院提出上訴
書狀，其未敘述上訴之理由者並得於提起上訴後10日內向本院補
提理由書（均須按他造當事人之人數附繕本）。
竊盜部分不得上訴。
                                  書記官  劉文美
中    華    民    國    95    年    9    月    26    日
附表
┌──┬─────┬───────────┬────┬─────────────┐
│編號│犯罪時間  │犯罪地點              │被害人  │搶得之財物                │
├──┼─────┼───────────┼────┼─────────────┤
│一  │九十五年三│臺北縣板橋市○○路○段│劉美玉  │橘色手提包一個（內有現金新│
│    │月三十一日│四一二巷二十八號前    │        │臺幣《下同》一萬元、信用卡│
│    │下午二時許│                      │        │三張、提款卡三張、身分證三│
│    │          │                      │        │張等物）                  │
│    │          │                      │        │                          │
│    │          │                      │        │參考偵卷第52頁            │
│    │          │                      │        │似乎尚有：一張健保卡、二張│
│    │          │                      │        │建華銀行信用卡、一張現金卡│
│    │          │                      │        │以及一張台北中小企銀的卡  │
├──┼─────┼───────────┼────┼─────────────┤
│二  │九十五年四│臺北縣板橋市○○路○段│陳小惠  │黑色皮夾一個（內有現金一千│
│    │月三日下午│三二五巷三弄八號前    │        │元、信用卡一張及健保卡一張│
│    │四時五十分│                      │        │等物）                    │
│    │許        │                      │        │                          │
├──┼─────┼───────────┼────┼─────────────┤
│三  │九十五年四│臺北市○○區○○街之麥│吳佳雯  │褐色手提包一個（內有現金五│
│    │月四日凌晨│當勞速食店前          │        │千元、信用卡二張、金融卡一│
│    │二時二十分│                      │        │張、健保卡一張、行動電話一│
│    │許        │                      │        │具等物）                  │
├──┼─────┼───────────┼────┼─────────────┤
│四  │九十五年四│臺北縣中和市○○路五百│周淑禎  │灰色手提包一個（內有現金三│
│    │月十二日上│號前                  │        │千元、存摺一本、ＣＤ隨身聽│
│    │午十一時許│                      │        │一臺、印章一枚、身分證一張│
│    │          │                      │        │等物）                    │
└──┴─────┴───────────┴────┴─────────────┘


司法院資訊處製作；財團法人民間司法改革基金會備份。
